【裁判字號】    99,上訴,1226
【裁判日期】    990511
【裁判案由】    偽造文書等
【裁判全文】
臺灣高等法院刑事判決                99年度上訴字第1226號
上  訴  人  臺灣新竹地方法院檢察署檢察官
被      告  丙○○
上列上訴人因被告偽造文書等案件，不服臺灣新竹地方法院98年
度審訴字第1001號，中華民國99年1月22日第一審判決（起訴案
號：臺灣新竹地方法院檢察署98年度偵字第3968號），提起上訴
，本院判決如下：
    主  文
上訴駁回。
    事實及理由
一、本案經本院審理結果，認原判決以：
  (一)被告未經其弟乙○○之授權或同意，冒用乙○○名義，偽簽
    乙○○署名（時、地、方式詳如原判決附表編號一所示），
    向美商甲○銀行股份有限公司（下稱甲○銀行）申辦信用卡
    及詐取信用貸款新台幣（下同）9萬7000元部分，所為係犯
    刑法第216條、第210條之行使偽造私文書及第339條第1項之
    詐欺取財罪。
  (二)被告於取得其冒用乙○○名義申請，經甲○銀行核發之信用
    卡背面，偽簽「乙○○」署名，所為係犯刑法第210條之偽
    造私文書罪。被告就上開信用卡為開卡程序後，分別於原判
    決附表編號三至九所示之時間，至上開編號所示之特約商店
    刷卡消費、支付保險費，並在上開編號所示屬私文書性質之
    簽帳單上各偽造「乙○○」之署名1枚（計7枚）後，持交各
    該商店店員或業務員而據以行使之行為，就編號三至八所為
    ，均係犯刑法第216條、第210條之行使偽造私文書罪及同法
    第339條第1項之詐欺取財罪；編號九之偽刷信用卡以給付保
    險費之行為，則係犯刑法第216條、第210條之行使偽造私文
    書罪及同法第339條第2項之詐欺得利罪。檢察官起訴書起訴
    法條雖漏引刑法第339條第2項之詐欺得利罪，惟起訴書犯罪
    事實業已論及，本於基本事實之同一性，應為起訴效力所及
    ，應予審理。
  (三)被告冒用乙○○名義，在舉發違反道路交通管理事件通知單
    （下稱舉發通知單）上偽簽乙○○署押後，持交員警之行為
    （詳細時地、方式如原判決附表編號十所示），所為係犯刑
    法第216條、第210條之行使偽造私文書罪。公訴人雖未就被
    告在1式3份，採複寫方式之舉發通知單為1次簽名即同時於
    移送聯、存根聯上各產生署名1枚之複寫部分犯行，在犯罪
    事實欄中敘明，惟就複寫部分，乃係1次簽名即因自動複寫
    方式而產生2枚署名，該部分與已敘及之上揭舉發通知單移
    送聯之收受通知聯者簽章欄上偽簽「乙○○」之署名1枚部
    分，為單純一罪之關係，應為起訴效力所及，應併予審理。
  (四)被告上開各該偽簽乙○○署押，復持以行為之行為，其偽造
    署押行為乃偽造私文書之部分行為，而偽造私文書之低度行
    為，又為行使偽造私文書之高度行為所吸收，均不另論罪。
    又被告丙○○均各基於單一之犯意，以事實上之一行為而同
    時觸犯如原判決附表編號一、三至九所示之行使偽造私文書
    、詐欺取財及詐欺得利等犯行，均係以一行為而觸犯數罪名
    ，為想像競合犯，依刑法第55條前段規定，均從一重之行使
    偽造私文書罪處斷。
  (五)被告就原判決附表編號一至十所示之偽造私文書、行使偽造
    私文書等犯行，其犯意各別，時間、地點相異，被害人亦不
    相同，自應分別論罪，合併處罰。
  (六)審酌被告一切情狀，分別量處如原判決附表所示之刑，定應
    執行有期徒刑2年，並因量處被告之原判決附表所示之刑均
    為六月以下有期徒刑，惟所定應執行刑逾有期徒刑6月，經
    新舊法比較後，適用98年12月30日修正公布，並於99年1 月
    1日施行之刑法第41條第8項，諭知易科罰之折算標準，且認
    被告無再犯之虞，告訴人乙○○表示願意給予被告丙○○自
    新機會，宣告緩刑5年，於緩刑期間，付保護管束，以觀後
    效。至被告因各該犯罪所偽簽之乙○○署押，均在各該罪行
    項下沒收。核其認事用法及量刑均無不當，應予維持，並引
    用原判決（如附件）記載之事實、證據及理由。
二、檢察官上訴略以：對論罪科刑部分予贊同，惟：
  (一)被告所犯各罪破壞之法益，除被告胞弟乙○○之個人法益外
    ，尚有甲○銀行之金融交易安全性、警察機關與監理機關之
    管理與處罰正確性。原審未詢問甲○銀行對本案緩刑之意見
    ，亦未查證被告與甲○銀行之和解過程、賠償內容與實際履
    行情形，致甲○銀行喪失刑法第75條之一第1項第4款之權利
    ，僅以乙○○願原諒被告，逕為被告緩刑宣告，實有不妥。
  (二)原審量處被告應執行有期徒刑2年，均得易科罰金，是無論
    被告是否宣告緩刑，均可在外工作清償甲○銀行之債務與罰
    單款項，緩刑與被告在外工作，兩者間並無必要關聯性。原
    審以此認為本案所宣告之刑以暫不執行為適當，宣告被告緩
    刑，始可讓被告在外工作清償卡債與貸款等語，衡情並非妥
    適。
三、經查：
  (一)按「法院對於具備緩刑條件之刑事被告，認為以暫不執行刑
    罰為適當者，得宣告緩刑，為刑法第七十四條所明定，至於
    暫不執行刑罰之是否適當，則由法院就被告有無累犯之虞，
    及能否由於刑罰之宣告而策其自新等一切情形，依其自由裁
    量定之，與犯罪情節是否可原，並無關係。」、「緩刑為獎
    勵自新之法，祇須合於刑法第七十四條所定之條件，法院本
    有自由裁量之職權。」、「緩刑為法院刑罰權之運用，旨在
    獎勵自新，祇須合於刑法第七十四條所定之條件，法院本有
    自由裁量之職權，上訴意旨僅就原審刑罰裁量職權之行使而
    為指摘，不能認以原判決違背法令為上訴理由。」，最高法
    院分別著有29年上字第26號、49年台上字第1565號、72年
    台上字第3647號判例意旨可參。被告經原審判處有期徒刑2
    年，且無刑法第74條第1項各款所定不得緩刑之消極要件，
    經原審認被告素行良，且認被告無再犯之虞，告訴人乙○○
    表示願意給予被告丙○○自新機會，合於緩刑要件，而予宣
    告緩刑5年，於緩刑期間付保護管束，以觀後效，乃原審自
    由裁量之職權，經核尚無不當。至被告因緩刑，得以不用繳
    納罰款或服社會勞動，則可專心工作，致力清償還被害人花
    行之債務與罰單款項，與未為緩刑宣告，工作所得須先繳納
    罰款或另行撥時間為社會勞動之情，顯有不同，是檢察官上
    訴，謂被告縱未為緩刑宣告，亦無庸入監服刑，緩刑宣告與
    清債務間無必要關聯性云云，尚非有理由。
  (二)雖原審未審酌另被害人甲○銀行之意見，逕為緩刑宣告，惟
    甲○銀行並未於本院通知之99年4月27日審理期日派員到場
    表示意見，僅於99年5月5日發文表示，請求被告協商賠償金
    額，並未就被告之緩刑宣告為不同意之表示，合先敘明。而
    甲○銀行因被告本件偽造文書犯行，共計損失14萬8491元，
    依法本可依民事訴訟途請求賠償，是本院認原審對被告所為
    緩刑宣告尚不影響甲○銀行之民事賠償權益。至刑法第74條
    第2項各款事項，僅係法院得本於職權審酌之事項，並非被
    告可否緩刑之要件，縱未為之，亦不得謂緩刑宣告違法不當
    。是檢察官上訴，認原審未詢問甲○銀行對本案緩刑之意見
    ，逕為緩刑宣告，影響甲○銀行權益尚有不當，為無理由。
  (三)綜上，檢察官上訴為無理由，應予駁回。
四、被告經合法傳喚無正當理由不到庭，爰不待其陳述，逕為判
    決。
據上論斷，應依刑事訴訟法第368條、第373條、第371條，判決
如主文。
本案經檢察官劉斐玲到庭執行職務。
中    華    民    國    99    年    5     月    11    日
                  刑事第十六庭審判長法  官   陳晴教
                                    法  官   許增男
                                    法  官   王敏慧
以上正本證明與原本無異。
如不服本判決，應於收受送達後10日內向本院提出上訴書狀，其
未敘述上訴之理由者並得於提起上訴後10日內向本院補提理由書
（均須按他造當事人之人數附繕本）「切勿逕送上級法院」。
                                    書記官    丁淑蘭
中    華    民    國    99    年    5     月    11    日
附錄：本案論罪科刑法條全文
中華民國刑法第216條
行使第210條至第215條之文書者，依偽造、變造文書或登載不實
事項或使登載不實事項之規定處斷。
中華民國刑法第210條
偽造、變造私文書，足以生損害於公眾或他人者，處5 年以下有
期徒刑。
中華民國刑法第339條
意圖為自己或第三人不法之所有，以詐術使人將本人或第三人之
物交付者，處5年以下有期徒刑、拘役或科或併科1千元以下罰金
。
以前項方法得財產上不法之利益或使第三人得之者，亦同。
前二項之未遂犯罰之。

司法院資訊處製作；財團法人民間司法改革基金會備份。
